【裁判字號】    98,審交易,180
【裁判日期】    990716
【裁判案由】    過失傷害
【裁判全文】
臺灣桃園地方法院刑事判決           98年度審交易字第180號
公  訴  人  臺灣桃園地方法院檢察署檢察官
被      告  丁○
選      任
辯  護  人  吳孟玲律師
上列被告因過失傷害案件，經檢察官提起公訴（98年度偵字第34
12號），本院判決如下：
    主  文
丁○從事業務之人，因業務上之過失傷害人致重傷，處有期徒刑
壹年。緩刑年。
    事  實
一、丁○任職於飛揚國際聯運有限公司（下稱飛揚公司），以駕
    駛車輛為業，為從事駕駛業務之人，於民國97年11月6 日凌
    晨0 時42分許，駕駛飛揚公司所有、牌照號碼為V4-9188 號
    之自用小客車，沿桃園縣龜山鄉○○○路直行，行經桃園縣
    龜山鄉○○街5 號「長庚紀念醫院林口總院」前之行人穿越
    道時，本應注意汽車行駛時，駕駛人應注意車前狀況，並隨
    時採取必要之安全措施；又汽車行經行人穿越道，遇有行人
    穿越時，無論有無交通指揮人員指揮或號誌指示，均應暫停
    讓行人先行通過，而依當時天氣晴，夜間有照明，柏油路面
    乾燥、無缺陷亦無障礙物，視距良好，並無不能注意之情事
    ，竟疏未注意，逕自直行。適有行人林月娥步行通過上開行
    人穿越道時，亦疏未注意行人專用號誌燈號已轉換為「行走
    行人」之紅色燈號閃光，於跨入道路前，應先停止，注意左
    、右來車並小心通過，而貿然穿越道路，遂為丁○自右側撞
    擊。林月娥因而受有顱內出血、腦挫傷出血、硬腦膜外出血
    、左手肱骨骨折，伴有長時間意識喪失及腦水腫而呈植物人
    之重傷害狀態。嗣丁○於肇事後親自以電話報警並表明為肇
    事人，於警員到場處理時即向莊弘典警員自承係其駕駛上開
    車輛肇事，並接受裁判而自首。
二、案經林月娥訴請臺灣桃園地方法院檢察署檢察官偵查起訴。
    理  由
壹、程序事項：
一、按被告以外之人於審判外之言詞或書面陳述，除法律有規定
    者外，不得作為證據；又被告以外之人於審判外之陳述，雖
    不符合刑事訴訟法第159 條之1 至第159 條之4 之規定，但
    經當事人於審判程序同意作為證據，法院審酌該言詞陳述或
    書面陳述作成時之情況，認為適當者，亦得為證據；又當事
    人、代理人或辯護人於法院調查證據時，知有同法第159 條
    第1 項不得為證據之情形，而未於言詞辯論終結前聲明異議
    者，視為有前項之同意，刑事訴訟法第159 條第1 項及第15
    9 條之5 分別定有明文。查本判決下列所引用之卷證資料（
    包含供述證據、文書證據等證據），均無證據證明係公務員
    違背法定程式所取得，且被告及檢察官於本院準備程序、審
    判期日對於提示卷證之證據能力，均未表示爭執，迄至言詞
    辯論終結前亦未聲明異議，又卷內之文書證據，經核亦無刑
    事訴訟法第159 條之4 之顯有不可信之情況與不得作為證據
    之情形，本院審酌上開證據資料製作時之情況，尚無違法、
    不當或證明力明顯過低之瑕疵，亦認為以之作為證據應屬適
    當，依刑事訴訟法第159 條至第159 條之5 規定，所引用之
    下列證據，均有證據能力。
貳、實體事項：
一、訊據被告丁○雖自承有於上開時地發生車禍，並致被害人林
    月娥受有上開重傷害，然矢口否認其於案發當時為從事駕駛
    業務之人，其與辯護人並辯稱：牌照號碼為V4-9188 之號自
    用小客車係被告所有而借名登記於飛揚公司名下；且被告任
    職於飛揚公司係擔任總務之工作，並非以駕駛車輛為業務云
    云。經查：
  (一)上開車禍發生經過，且致被害人受有重傷害之客觀事實，有
    道路交通事故現場圖、道路交通事故調查表（一）、（二）
    、監視錄影畫面、翻拍照片、臺灣省桃園縣區車輛行車事故
    鑑定委員會98年9 月25日桃縣行字第0985203282號函附鑑定
    意見書、臺灣省車輛行車事故覆議鑑定委員會99年4 月20日
    覆議字第0996201386號函、內政部警政署刑事警察局98年12
    月7 日刑鑑字第0980158669號函、桃園縣政府消防局99年3
    月22日桃消指字第0990005600號函附桃園縣消防局案件派遣
    令、被告桃園縣政府警察局道路交通事故肇事人自首情形紀
    錄表、V4-9188 號自用小客車行照影本、臺北市監理處98年
    8 月20日北市監牌字第09861482700 號函及所附汽車車主歷
    史查詢資料、汽車異動歷史查詢資料、長庚醫療財團法人林
    口長庚紀念醫院函文、身心障礙手冊影本各1 份、被害人長
    庚紀念醫院診斷證明書3 份在卷可稽，被告因其過失之駕駛
    行為致被害人受有重傷害之事實，應堪認定。
  (二)至被告雖以前詞置辯，惟查：
  1.於上開肇事時間前後，被告確任職於飛揚公司，且牌照號碼
    為V4-9188 號自用小客車之車主係飛揚公司一情，分別有中
    央健康保險局98年8 月18日健保承字第0980055554號函、勞
    工保險局98年8 月18日保承資字第09810309150 號函附被告
    投保資料、財政部臺北市國稅局中正稽徵所98年8 月20日財
    北國稅中正綜所二字第0980007544號函附被告所得資料清單
    及該車輛之行照影本、臺北市監理處98年8 月20日北市監牌
    字第0986148270 0號函與所附汽車車主歷史查詢資料、汽車
    異動歷史查詢資料各1 份在卷可考。故上開車輛既屬飛揚公
    司所有，其是否能任由員工駕為私用，已非無疑，且被告因
    屬飛揚公司員工，則其駕駛上開車輛，自難遽認非係為執行
    業務所需。
  2.關於上開車輛所有權歸屬部分，被告先於本院準備程序中稱
    ：「（肇事車輛是你的嗎? ）是我的，當時我是跟飛揚公司
    借錢買這部車，公司怕我沒有錢還，就設定動產抵押給公司
    」（見本院卷98年10月22日準備程序筆錄第3 頁）；「（為
    何要登記公司所有）因為我向公司借錢買這部車，沒有借據
    ，借了一百多萬元，……，車子本來是公司的，我再向公司
    買，（改稱）車子是我借款之後，登記公司名字購買。……
    直到案發時，我已經付了七、八十萬元」（見本院卷99 年1
    月7 日準備程序筆錄第3 頁）。然被告另於本院審理時稱：
    「（關於本件肇事的V4-9188 號自用小客車，究竟何人所有
    ？）公司的車，（後改稱）這部車是我跟公司買的」；「（
    何時、地，以何種價格，向何人購買該車？）這部車是深坑
    中古商的，我看中這部車，我就向公司負責人甲○借了50
    萬元來買這部車」；「（為何該車仍登記為公司名義）因為
    我還欠公司錢，公司怕過戶給我，我人會跑掉，怕我就不還
    公司錢」；「（你究竟是跟公司借款買車，或是向公司買車
    ？）是我跟公司借款買車」等語（見本院卷99年5 月25 日
    審判筆錄第2 至4 頁）。而證人甲○（飛揚公司負責人）則
    於本院審理時證稱：「（為何本件被告所駕肇事車輛，行照
    上登載飛揚公司為該車的車主？）丁○剛要購買這部車輛時
    ，丁○要向公司借款，丁○向出納講，公司出納就向我說丁
    ○要買這部車，丁○沒有錢，要向公司借錢，我答應他借錢
    ，我記得我借他20萬元左右，我也有指示當時公司會計，既
    然丁○要買車，我門可以幫助他買車，但因為丁○在外面欠
    了很多債，也有欠公司同事債，也有欠公司債，所以為了保
    險起見，我要求會計告知丁○，車子購入後要登記為公司的
    名義」等語（見本院卷99年5 月25日審判筆錄第7 頁）。被
    告就上開車輛所有權之歸屬，先後有「本來是公司的，我再
    向公司買」、「公司所有」、「我向公司買的」及「我跟公
    司借款買車」等陳述；至於向公司借得款項部分，被告先後
    稱係「100 萬元」、「50萬元」，證人甲○則稱係「20萬元
    」，就此觀之，被告就上開車輛所有權之陳述存有重大矛盾
    ，且被告與證人就借貸款項之陳述亦有齟齬，被告所辯及證
    人所稱上開車輛為被告所有部分，自不可採，而應以上開汽
    車車主歷史查詢資料、汽車異動歷史查詢資料、行照所載資
    料為準，認上開車輛係屬飛揚公司所有。
  3.關於被告業務內容部分，證人丙○○於本院審理時證稱：「
    （你有無詢問被告肇事經過及其職業、收入等相關事項？）
    車禍發生後隔了兩個禮拜，被告到加護病房看我女兒【即被
    害人】，我有問他為何不經常來探望被害人，將來也比較好
    談和解的事，被告就說星期六、星期天比較沒有空，因為公
    司會派他載老闆到台南、宜蘭去送禮或拜訪客戶，被告自己
    講說他的職業是開車的」；「（被告有沒有跟你說明，肇事
    當天他的行程？）他有跟我講說，他載老闆回家，他從台北
    要回他自己龜山住處的路上，發生本件車禍」；「（你何時
    知道被告在飛揚公司任職？）車禍約一個月後，被害人要轉
    入普通病房時，我跟被告講說我們要請看護，我請他處理看
    護費的事情，他就跟我說他在飛揚公司上班，但他沒有講說
    他在飛揚公司的職位，他只說他是負責開車的，就是開車送
    老闆去台南、宜蘭送禮或拜訪客戶」等語（見本院卷99 年6
    月9 日審判筆錄第3 至4 頁）；此外，被告於案發當日凌晨
    2 時許，於警詢時自承其職業為「司機」，並經登載於桃園
    縣政府警察局道路交通事故調查筆錄受詢問人職業欄內（見
    97他字第4917號偵卷第24頁）。是依證人丙○○上開所言，
    內容涉及被告之職務（負責開車）、執行職務服務之對象（
    公司老闆）及執行職務之內容與範圍（送老闆去台南、宜蘭
    送禮或拜訪客戶），此等事項若非經被告向證人丙○○說明
    ，證人丙○○當無清楚知悉之可能，故依上開證人丙○○於
    本院審理中之證述及被告於警詢時之自述，可知被告於案發
    當時確係駕駛上開車輛執行公司業務無疑。至被告於法官問
    及對於證人上開證述有何意見時，固然表示：「我案發當時
    並沒有去載老闆回家，我確實有去宜蘭、台南，但不是載老
    闆，是我自己去，不是為了公事，我也沒有這樣子跟證人說
    我是為了公司去宜蘭、台南，我確實有跟證人說我是開車的
    ，我是說我要開車去南部的意思」。依常理而言，向他人說
    自己是「開車的」，意思即係指自己是「司機」之意，此乃
    一般人均能理解之通常用語，要無誤用、誤認之可能，被告
    既坦承確實有向證人說其是「開車的」，則其嗣後辯稱非以
    駕駛車輛為業，自不可採。此外，飛揚公司另以98年4 月10
    日飛揚運字第0904100 號函稱被告非以駕駛為業、上開車輛
    係被告所有云云，依上開所述，亦不足採信，併此敘明。
  4.綜上所述，可認定被告所駕駛牌照號碼V4-9188 號之自用小
    客車確屬飛揚公司所有，且被告確實以駕駛車輛為其業務。
  (三)按汽車行駛時，駕駛人應注意車前狀況，並隨時採取必要之
    安全措施；汽車行經行人穿越道，遇有行人穿越時，無論有
    無交通指揮人員指揮或號誌指示，均應暫停讓行人先行通過
    ，分別為道路交通安全規則第94條第3 項、第103 條第2 項
    所明定。行人專用號誌各燈號顯示之意義如左：四、「行走
    行人」之紅色燈號閃光顯示時，表示與其相關之行車管制號
    誌係以閃光運轉，行人跨入道路前，應先停止，注意左、右
    來車，小心通過，則為道路交通標誌標線號誌設置規則第20
    7 條第4 款所明定，合先敘明。被告駕駛牌照號碼V4-9188
    號自用小客車，行經案發地點之行人穿越道時，本應注意汽
    車行駛時，駕駛人應注意車前狀況，並隨時採取必要之安全
    措施；又汽車行經行人穿越道，遇有行人穿越時，無論有無
    交通指揮人員指揮或號誌指示，均應暫停讓行人先行通過，
    而依當時天氣晴，夜間有照明，路面乾燥、無缺陷亦無障礙
    物，視距良好，並無不能注意之情事，此有前揭道路交通事
    故調查報告表在卷可佐，被告之駕駛行為自有過失甚明。又
    告訴人即被害人步行通過上開行人穿越道時，亦疏未注意行
    人專用號誌燈號已轉換為「行走行人」之紅色燈號閃光（此
    有內政部警政署刑事警察局98年12月7 日刑鑑字第09801586
    69號函附鑑定資料附卷可稽），於跨入道路前，應先停止，
    注意左、右來車並小心通過，而依當時天候、路況、視距情
    形均稱良好，亦如前述，尚無不能注意之情事，竟未注意左
    、右來車，小心通過，因而肇事，自屬與有過失。另依臺灣
    省桃園縣區車輛行車事故鑑定委員會98年9 月25 日 桃縣行
    字第09852032 82 號函及所附鑑定意見書亦同此見解，益徵
    被告之行為確有過失，且告訴人亦與有過失。然告訴人雖與
    有過失，亦無從執以解免被告之過失責任。再告訴人確因本
    件車禍受有前揭重傷害，與被告之過失行為間復有相當因果
    關係。
  (四)綜上所述，本件事證已臻明確，被告業務過失傷害致重傷之
    犯行堪以認定，應依法論科。
  (五)至告訴代理人請求調查案發時被告車速一節，經查，當地速
    限為每小時60公里（參道路交通事故調查報告表(一)），告訴
    代理人雖認現場監視錄影畫面可供作計算被告車速之參考，
    惟因現場未見煞車痕，致無法得出精確之結果，當時車速據
    被告於本院準備程序中所稱為時速30公里（未超速），依起
    訴書推算結果為時速47.5公里（未超速），而依告訴代理人
    聲請調查證據狀所載則高達每小時166.14公里（已超速），
    其間差異不可謂不大。復經本院送請內政部警政署刑事警察
    局鑑定，該局則函覆稱無法解析鑑定（參該局98年12月7 日
    刑鑑字第0980158669號函）。又經本院送請臺灣省桃園縣區
    車輛行車事故鑑定委員會鑑定，未認被告之肇事原因包括超
    速；再經本院送請臺灣省車輛行車事故覆議鑑定委員會鑑定
    ，結果亦同（分別參臺灣省桃園縣區車輛行車事故鑑定委員
    會98年9 月25日桃縣行字第0985203282號函附鑑定意見書、
    臺灣省車輛行車事故覆議鑑定委員會99年4 月20日覆議字第
    0996201386號函）。依前開證據調查之結果，被告是否確有
    超速行駛之行為，尚難認已達毫無合理懷疑之程度，是依「
    罪疑唯有利被告原則」，應認被告尚無超速行駛之行為，附
    此敘明。
二、按刑法上所謂業務係指以反覆同種類之行為為目的之社會活
    動而言，至於其報酬之有無，是否以營利為目的，均非所問
    ，只須其具有反覆繼續性，即屬之。又從事駕駛業務之人，
    對於駕駛中發生危險之認識能力，較一般人為強，故法律上
    課予較高之注意義務，其避免發生駕駛危險之期待可能性亦
    較常人為高，故其違反注意義務之可責性自亦較重（最高法
    院89年度台上字第6774號、90年度台非字第341 號判決意旨
    參照）。被告擔任飛揚公司駕駛，其執行業務後駕車返家之
    際，其駕駛仍屬繼續反覆同種類之駕駛行為，自不失為駕駛
    之業務上行為之性質，其過失自應以業務過失論處。又按稱
    重傷者，謂下列傷害：六、其他於身體或健康，有重大不治
    或難治之傷害，刑法第10條第4 項第6 款定有明文。本件告
    訴人於車禍發生後經送往長庚紀念醫院就醫，嗣該醫院97年
    11月3 日診斷證明書載明「頭部損傷後之顱內出血，硬腦膜
    外出血，伴有長時間的（超過24小時）意識喪失，且不能回
    復到先前之意識狀態，腦水腫」（見97他4917號偵卷第38頁
    ）、98年2 月13日診斷證明書載明「1.頭部損傷後之腦挫傷
    出血及硬腦膜外出血術後，意識不清；2.左手肱骨骨折術後
    ；3.呼吸衰竭術後氣管造口」（見98偵3412號偵卷第17頁）
    、98年3 月23日診斷證明書載明「1.頭部損傷後之腦挫傷出
    血及硬腦膜外出血術後，意識不清；2.左手肱骨骨折術後；
    3.呼吸衰竭術後氣管造口；4.水腦症術後；5.顱骨缺損術後
    」（見98偵3412號偵卷第18頁）、98年6 月26日（98）長庚
    院法字第0533號函載明被害人「於98年5 月8 日出院，依其
    出院時病況研判，當時意識不清，已呈植物人之狀態，臨床
    上恐完全治癒之機率極低，應已達醫療上重大難治之傷害」
    （見本院卷），是依上揭刑法第10條第4 項第6 款規定，被
    害人業已達重傷之程度。是核被告所為，係犯刑法第284 條
    第2 項後段之業務過失致重傷罪。起訴書認被告所犯係刑法
    第284 條第1 項後段之過失致重傷罪，容有未洽，起訴法條
    應予變更。至公訴人於本院審理中固認被告所犯係刑法第27
    6 第2 項之業務過失致死罪一節，經查，被害人係於99年3
    月9 日上午10時許，在家中因心肺功能停止，經送往行政院
    衛生署樂生療養院急診時，有「坐起時突然從氣切管流出大
    量血液」、「病患來診為心跳停止（非外傷），有人目擊的
    心跳停止」等情形，經急救後，仍因呼吸循環衰竭，而於同
    日上午10時40分死亡，分別有臺北縣政府消防局救護紀錄表
    、行政院衛生署樂生療養院急診護理評估暨紀錄、急診病歷
    、臺灣桃園地方法院檢察署相驗屍體證明書各1 份附卷可考
    ，是依上開所述，被告死亡時間為99年3 月9 日，距案發時
    間之97年11月6 日，已長達1 年4 月餘，且被害人直接引起
    死亡之原因為呼吸循環衰竭，與車禍後顱腦永久性損傷所致
    之植物人併肺炎症狀，尚非相同，因難認被害人之死亡與本
    案被告之肇事間具有相當因果關係，公訴人所認容有誤會，
    併此敘明。又汽車駕駛人，行經行人穿越道不依規定讓行人
    優先通行，因而致人受傷，依法應負刑事責任者，加重其刑
    至二分之一，道路交通管理處罰條例第86條第1 項定有明文
    ，被告行經上開行人穿越道，未依規定讓行人優先通行，致
    被害人受重傷，應依該規定加重其刑。再被告於犯後自首，
    有桃園縣政府警察局道路交通事故肇事人自首情形紀錄表、
    桃園縣政府消防局99年3 月22日桃消指字第0990005600號函
    附桃園縣消防局案件派遣令各1 份在卷足憑，爰依刑法第62
    條前段規定減輕其刑。被告同時有刑之加重、減輕事由，依
    法應先加後減之。爰審酌被告上開肇事之過失情節非輕，造
    成告訴人之受有不可回復之重傷害，惟告訴人亦有上開疏失
    而與有過失，暨被告犯後坦承犯罪之態度，且已與被害人家
    屬達成和解並賠償損害完畢（有被告與被害人家屬丙○○、
    乙○○和解書、本院辦理刑事案件電話記錄查詢表各1 份附
    卷可考）等一切情狀，量處如主文所示之刑。末查，被告前
    未曾因故意犯罪受有期徒刑以上刑之宣告，有前開被告前案
    紀錄表在卷足稽，其因駕車疏誤，致罹刑典，惟事後已與被
    害人家屬達成和解並賠償損害，信能知所警惕而無再犯之虞
    ，本院因認所宣告之刑以暫不執行為適當，併予宣告如主文
    所示之緩刑期間，以勵自新。
據上論斷，應依刑事訴訟法第299 條第1 項前段、第300 條，刑
法第284 條第2 項後段、第62條前段、第74條第1 項第1 款，道
路交通管理處罰條例第86條第1 項，刑法施行法第1 條之1 第1
項、第2 項前段，判決如主文。
本案經檢察官丁俊成到庭執行職務。
中    華    民    國    99    年    7     月    16    日
                      刑事庭  法  官  林靜梅
以上正本證明與原本無異。
如不服本判決應於收受判決後10日內向本院提出上訴書狀，並應
敘述具體理由。其未敘述上訴理由者，應於上訴期間屆滿後20日
內向本院補提理由書( 均須按他造當事人之人數附繕本) 「切勿
逕送上級法院」。
                              書記官  施春祝
中    華    民    國    99    年    7     月    16    日
附錄論罪科刑依據之法條：
中華民國刑法第284條第2項
從事業務之人，因業務上之過失傷害人者，處1 年以下有期徒刑
、拘役或1 千元以下罰金，致重傷者，處3 年以下有期徒刑、拘
役或2 千元以下罰金。

司法院資訊處製作；財團法人民間司法改革基金會備份。
